臺灣嘉義地方法院民事判決　　　　　　　 95年度訴字第126號
原　　　告　甲○○○
訴訟代理人　蕭敦仁律師
複 代理 人　林春發律師
　　　　　　楊瓊雅律師
被　　　告　乙○○
　　　　　　　　　　　　巷11.
訴訟代理人　丙○○
上列當事人間因被告傷害案件，原告提起刑事附帶民事訴訟請求
損害賠償，經本院刑事庭以94年度嘉附民字第92號裁定移送前來
，本院於民國96年6月14日言詞辯論終結，判決如下：
    主  文
被告應給付原告新臺幣陸拾陸萬參仟參佰柒拾參元，及自民國九
十四年十二月二十二日起至清償日止，按年息百分之五計算之利
息。
原告其餘之訴駁回。
訴訟費用由被告負擔百分之十四，其餘由原告負擔。
本判決原告勝訴部分，原告以新臺幣貳拾貳萬壹仟元供擔保後，
得假執行。
原告其餘假執行之聲請駁回。
    事 實 與 理 由
壹、程序方面：
    按訴狀送達後，原告不得將原訴變更或追加他訴。但擴張或
    減縮應受判決事項之聲明者，不在此限，民事訴訟法第255
    條第1項第3款定有明文。本件原告起訴時，聲明請求被告給
    付看護部分費用金額為新臺幣（下同）72萬元，訴訟進行中
    ，原告縮減聲明請求給付之金額為24萬元，經核與上揭規定
    並無不合，應予准許。
貳、實體方面：
一、原告起訴主張：
（一）被告於民國94年3月28日上午9時許，在嘉義縣太保市新埤
      里53號「聖恩宮」內媽袓聖誕誦經祈褔現場，蓄意使力敲
      打大鼓擾亂該寺廟管理委員會請之誦經團誦經之進行，原
      告（誦經團團長）上前勸止，被告竟基於重傷害之故意，
      大力出手掌摑原告之臉頰，再以腳踢原告腹部，致使原告
      不支倒地，頭部撞及石獅受有挫傷血腫及第2腰錐壓迫骨
      折之傷害，除導致原告聽力受損之外，尚嚴重不良於行須
      仰賴拐杖及穿著輔助支架，爰請求損害賠償。
（二）按因故意或過失不法侵害他人之權利者，負損害賠償責任
      。不法侵害他人之身體或健康者，對於被害人因此喪失或
      減少勞動能力，或增加生活上之需要時，應負損害賠償責
      任。不法侵害他人之身體、健康、名譽、自由、信用、隱
      私、貞操，或不法侵害其他人格法益而情節重大者，被害
      人雖非財產上之損害，亦得請求賠償相當之金額。民法18
      4條第1項、第193條及同法第195條第1項均定有明文。就
      民事侵權行為，因被告之故意傷害行為，致原告蒙受損害
      甚鉅，玆臚列於后：
   1、醫療費用部分，共計114,513元。
    (1)華濟醫院住院部分，合計38,873元。其中自94年3月28日
      起至94年4月1日期間醫療及住院費用，計34,251元。及自
      94 年4月4日至94年8月6日共計門診5次，費用計4,622元
      。
    (2)新光吳火獅紀念醫院部分，合計41,140元。其中94年8月
      17日診療費用計35,170元、94年8月24日診療費用計1,
      850元及94年10月6日診療費用計4,120元。
    (3)另購買輔助背架4,500元，助聽器3萬元。
   2、原告所受傷害係短時間內無法復原之腰椎壓迫骨折，雖非
      完全無法行走活動，然需長期穿戴輔助背架，且無法行走
      超過1個小時，所有行動皆需有人在旁照料，故有聘僱看
      護勞工之必要，以每個月外籍看護工薪資2萬元計，至少
      需時3年，爰請求看護費用為24萬元。
   3、原告自遭被告攻擊跌倒，頭部撞及石獅後，第2腰椎壓迫
      性骨折，業經醫師判認需長期復健且聽力日漸減損，而原
      告因年高81歲，自受傷就醫出院後，復健未生效果，非惟
      需穿戴鐵衣，行動能力復自初期需柱杖或攀扶他物行走，
      每日走動時間逐漸趨少，近每日更需長時間躺臥床上，應
      已達刑法第10條第4項第6款所規定「其他於身體或健康，
      有重大不治或難治之傷害。」之重傷害範疇；迄今原告根
      本無法自由行動，連打坐誦經都無法支撐半小時。又必須
      長期醫治，忍受徹骨疼痛，半夜入睡後，更經常為腰間疼
      痛輾轉床第，無法入睡。從肉體到精神上折磨，非一般人
      所能想像。原告年逾80歲，原本仍有充實而圓滿之晚年，
      經此一災難，簡直生不如死，如非長期修佛，心無罡礙，
      仍勉力在兒女照料下以度殘年。如此厄運，與受傷前生活
      ，有如天堂與地獄，內心傷痛，實無能彌補。爰請求被告
      給付精神慰撫金400萬元，聊資慰藉。
（四）並聲明：1、被告應給付原告4,834,513元，並自本訴狀繕
      本送達被告之翌日起至清償日止，按週年利率百分之5計
      算之利息。2、訴訟費用由被告負擔。3、本判決准原告提
      供擔保宣告假執行。
二、被告則以：
（一）損害賠償額部分：
   1、對華濟醫院住院醫藥費38,873元沒有意見。
   2、關於新光醫院的醫藥費，因為新光醫院部分事發半年才就
      診，時間上間隔已久，而且到原告家中去看過，覺得原告
      已經恢復的差不多了。
   3、助聽器部分，被告否認之。事發之後，有去看原告，請求
      原告原諒我，原告也都原諒我，而且原告也都很正常，是
      後來原告的女兒一直要告我。
   4、輔助背架部分費用，因為之前原告脊椎骨有受過傷，原告
      把責任都推給我並不合理。
   5、外籍看護勞工及慰撫金部分，原告家人把撫養老人家的責
      任都轉嫁到我身上並不合理，而且慰撫金也不合理。
（二）並聲明：1、駁回原告之訴。2、訴訟費用由原告負擔。
三、被告於94年3月28日上午9時許，在嘉義縣太保市新埤里53號
    「聖恩宮」內毆打原告成傷之事實部分。
（一）被告於上述時、地號在「聖恩宮」內，因不滿高齡80歲之
      原告制止其敲打大鼓以雨傘打其背部1下，先徒手毆打原
      告之頭部後，再以腳將原告踹倒在地，致使原告撞上廟宇
      前石獅，而受有頭部挫傷、頂部血腫、第2腰椎壓迫性骨
      折傷害之事實，業據原告於警訊時陳述：「他出手毆打我
      頭部及用腳踢我的腹部，致使我跌倒頭部撞倒廟宇石獅受
      傷」等語明確（警訊卷第2頁）。且經證人游進添證稱：
      「確實有看到黃信長掌摑甲○○○。師太（指原告）在誦
      經時，乙○○在打鼓妨礙，師太請他不要打鼓，乙○○不
      聽，師太比較大聲的說：『少年，你在幹嗎？』結果他趁
      師太要進宮時，又大聲敲鑼，誦經結束後，師太拿雨傘要
      打乙○○，乙○○用力轉身從師太的臉打去。倒地之後，
      乙○○還用腳踢師太一下。我就把他拉住，結果他轉身過
      來打到我的頭和胸部。師太有拿雨傘打到被告沒錯，應該
      有打到」等語（見本院94年嘉簡字第673號卷第35、36頁
      ）；證人丁○○○證稱：「那天有看到被告掌摑甲○○○
      。當天我們誦經快結束，被告故意打大鼓吵鬧，師太就叫
      他不要鬧，結果被告就跑出來打師太」等語（見本院94年
      嘉簡字第673號卷第36、37頁）；證人游謝阿春證稱：「
      當天師太說誦經快結束了，請被告晚點再打鼓，結果被告
      還是繼續打，之後他還打了一下很大力的鼓，才沒有再打
      。師太拿雨傘從他的腳或是臀部打了一下，有沒有打到不
      確定，結果他轉身從師太的臉頰打下去，還用腳踢師太。
      他一開始用手打師太的臉頰，還用腳把她踢倒。之後他還
      想要再用腳踹師太，沒有踢到，就被游進添阻止了」等語
      （見本院94年嘉簡字第673號卷第38、39頁），堪信被告
      確實於原告以雨傘打其背部1下後，轉身徒手毆打告訴人
      頭部，並將原告踢倒在地。
（二）原告因此受有頭部挫傷、頂部血腫、第2腰椎壓迫性骨折
      、感音性聽障之傷害，亦有華濟醫院之診斷證明書附卷可
      參。
（三）且被告亦因此之傷害行為經本院判處有期徒刑4個月確定
      ，此有本院94年簡上字第239號刑事判決書1件可證，並經
      調閱上開卷證查明無誤。
（四）綜上所述，被告確有於94年3月28日上午9時傷害原告之行
      為。
四、按因故意或過失，不法侵害他人之權利者，負損害賠償責任
    。故意以背於善良風俗之方法，加損害於他人者亦同。又不
    法侵害他人之身體或健康者，對於被害人因此喪失或減少勞
    動能力或增加生活上之需要時，應負損害賠償責任。又不法
    侵害他人之身體、健康、名譽、自由、信用、隱私、貞操，
    或不法侵害其他人格法益而情節重大者，被害人雖非財產上
    之損害，亦得請求賠償相當之金額。其名譽被侵害者，並得
    請求回復名譽之適當處分。民法第184條第1項、第193條第1
    項、第195條第1項分別定有明文。被告既有於94年3月28日
    傷害原告之行為，從而原告對被告請求損害賠償、精神慰撫
    金，自屬有據。爰就原告各項請求是否有理由，分述如下：
（一）醫藥費及增加生活上之需要部分：
   1、華濟醫院部分：合計支出38,873元，此有該院之收據影本
      可證，被告對此不爭執，應全部准許。
   2、新光吳火獅紀念醫院部分：其中94年8月17日診療費用計
      35,170元，固有收影本可證，然觀其當日之收據5張所示
      ，其看診之科目為健檢科、泌尿科、骨科等，顯見原告當
      日係健檢所出支之費用，且距94年3月28日被傷害之日已
      近半年之久；94年8月24日應診之費用1,850元；94年10月
      6日診療費用計4,120元，其看診之科目為心臟內科、骨科
      等，距94年3月28日被傷害之日已有6個月及8個月之久，
      原告亦未能證明此部分之醫療支出確係因遭被告毆傷所必
      要之支出。故原告此部分請求合計41,140元，全部不應准
      許。
   3、輔助背架：原告因第2腰椎壓迫性骨折，需使用背架，此
      有華濟醫院95.8.15華（圓）字第95081501號函可證。故
      而輔助背架係屬原告因此受傷所必要之支出。而原告此部
      分之支出共計4,500元，亦有收據影本可證。是原告請求
      此部分4,500元，應全部准許。
   4、助聽器3萬元：原告受傷後患有感音性聽障之傷害，已陳
      述如前。另證人丁○○○證稱：「原告受傷之前聽力很好
      ，受傷後在住院期間，原告聽力就變不好，我去照顧他時
      ，發現要跟原告說話，必須很大聲。而且原告在住院的期
      間說他有耳鳴的現象，所以住院的期間，就發現原告的聽
      力有受損」等語（見本院96年5月21日筆錄第3頁）。而證
      人於原告受傷後照料原告，必當深知原告之情況，且與當
      事人間並無任故舊恩怨，亦與本件訴爭結果並無任何利益
      糾葛，當不致為偏袒任何一方而為虛偽陳述，致干冒受偽
      證罪追訴處罰之危險，是其之證述應屬可採。是核證人所
      述，原告於受傷前並無聽力之問題，於受傷後住院期間，
      即發現其聽力變差，顯見原告聽力受損，確與被告之傷害
      行為有因果關係。故而助聽器係屬原告因此受傷所必要之
      支出。而原告此部分之支出共計3萬元，亦有收據影本可
      證。是原告請求此部分3萬元，應全部准許。
   5、以上合計原告可請求為73,373元（38873＋4500＋30000）
      。
（二）看護費用：證人丁○○○證稱：「原告平日要拿拐杖，因
      為脊椎有受傷，而且沒有長坐，需要常常躺在沙發上，要
      起來時我們要扶他。原告日常生活都要有人幫忙。如果心
      臟不舒服的時候，就吃不下，要人餵，平時就還好可以自
      己吃飯。原告的生活都必須要人照顧，沒有辦法自己生活
      。平常上班的時間都是我在照顧他，照顧到他媳婦下班，
      沒有辦法自己1個人生活。目前還是我在照顧他等語（見
      本院96年5月21日筆錄第2、3頁）。足證原告受傷後，其
      日常生活起居，均需人照料，無法自理。從而原告請求看
      護費用，自無不可。而自原告94年3月28日受傷迄今已逾2
      年，原告以每個月外籍看護工薪資2萬元計算，合計請求
      24萬元（亦即請求2年之看護費），本院認尚無不當，應
      全部准許。
（三）精神慰撫金：原告為13年生，現年83歲，現生活起居需人
      看顧，無財產。被告為49年生，現年46歲，現在失業中，
      已婚，有3名子女，最大的高一，最小的5歲，配偶在嘉義
      市東區衛生所就職，無財產。此為兩造所陳明，並有兩造
      之財產資料可證。本院參酌兩造上述之身分、地位、經濟
      能力，被告犯後未與原告和解，以及原告所受之傷害等情
      ，認原告請求之精神慰撫金以35萬元為適當，應予准許，
      逾此部分之請求，尚屬過高，不應准許。
五、綜上，原告可請求費用共663,373元（73,373元＋24萬＋35
    萬）。按給付有確定期限者，債務人自期限屆滿時起，負遲
    延責任。給付無確定期限者，債務人於債權人得請求給付時
    ，經其催告而未為給付，自受催告時起，負遲延責任。其經
    債權人起訴，或依督促程序送達支付命令，與催告有同一之
    效力。民法第229條第1、2項分別定有明文；又遲延之債務
    ，以支付金錢為標的者，債權人得請求依法定利率計算之遲
    延利息。但約定利率較高者，仍從其約定利率；而應付利息
    之債務，其利率未經約定，亦無法律可據者，週年利率為百
    分之5。亦為同法第233條第1項及第203條所明定。本件原告
    請求被告應賠償之金額，並未定有給付之期限，原告請求自
    起訴狀繕本送達被告之翌日起，按年息百分之5計算之利息
    ，並未逾上開規定之範圍，自無不合。又原告上開訴狀繕本
    係於94年12月21日送達被告收受，有送達回證附卷可稽。從
    而，原告本於侵權行為損害賠償請求權之法律關係，請求被
    告給付663,373元，及自起訴狀繕本送達翌日即94年12月22
    日起至清償日止，按年息百分之5計算之利息部分，為有理
    由，應予准許。原告逾上開範圍之請求，為無理由，應予駁
    回。
六、原告陳明願供擔保請准宣告假執行，經核無不合，爰酌定相
    當之擔保金額准許之。至於原告敗訴部分假執行之聲請，已
    失所附麗，應予駁回。
七、本案事證已臻明確，兩造其餘主張陳述及所提之證據，均不
    影響本案判決，毋庸再予審酌，附此敘明。
八、訴訟費用裁判之依據：民事訴訟法第79條。
中　　華　　民　　國　　96　　年　　6 　　月　　28　　日
                      民一庭法　官　馮保郎
以上正本係照原本作成
如對本判決上訴須於判決送達後20日內向本院提出上訴狀
中　　華　　民　　國　　96　　年　　6 　　月　　29　　日
                            書記官　王立梅
